臺灣高等法院刑事裁定
111年度抗字第991號
抗  告  人
即  受刑人  陳文玄



上列抗告人因聲請定其應執行刑案件，不服臺灣新竹地方法院中
華民國111年6月8日裁定（111年度聲字第596號），提起抗告，
本院裁定如下：
    主  文
原裁定撤銷。
甲○○犯如附表所示各罪所處之刑，應執行有期徒刑貳年陸月。
    理  由
一、原裁定意旨略以：查受刑人甲○○所犯如附表所示之各罪，先
    後經法院判處如附表所示之刑確定，且分屬得易科罰金及不
    得易科罰金之罪，經受刑人請求檢察官聲請定應執行之刑。
    本院審酌受刑人所犯各罪侵害法益之異同、對侵害法益之加
    重效應、時間、空間之密接程度，而為整體評價後，定其應
    執行有期徒刑2年10月等語。
二、抗告意旨略以：按量刑應符合內部及外部界限，以及限制加
    重、責任遞減、比例及公平原則等，並應考量對微罪採取和
    緩之刑事政策，著重矯治與教化，此有實務案件之裁判結果
    可參。從而，原審就本案所犯之數次竊盜及幫助洗錢罪，量
    處應執行有期徒刑2年10月，尚屬過苛；又受刑人已痛定思
    過、洗心革面且深感悔悟，請求體察上情，重新更定較輕之
    應執行刑，以勵自新等語。
三、按裁判確定前犯數罪者，併合處罰之；數罪併罰，分別宣告
    其罪之刑，其宣告多數有期徒刑者，於各刑中之最長期以上
    ，各刑合併之刑期以下，定其刑期，但不得逾30年，刑法第
    50條第1項前段、第51條第5款定有明文。參其立法意旨，除
    在緩和多數有期徒刑合併執行所造成之苛酷外，更避免責任
    非難之重複，蓋有期徒刑之科處，不僅在懲罰犯罪行為，更
    重在矯治犯罪行為人、提升其規範意識，及回復社會對於法
    律規範之信賴，是應併合處罰之複數有期徒刑倘一律合併執
    行，將造成責任非難效果重複滿足、邊際效應遞減之不當效
    果，甚至有違責任原則，故採行加重單一刑主義，以期責罰
    相當，是法院就應併合處罰之數個有期徒刑宣告定其應執行
    刑時，不僅應遵守法律所定「以宣告各刑中之最長期為下限
    ，各刑合併之刑期為上限，但最長不得逾30年」之外部界限
    ，並應受法秩序理念規範之比例原則、平等原則、責罰相當
    原則、重複評價禁止原則等自由裁量權內部抽象價值要求界
    限之支配，以使輕重得宜，罰當其責，俾符合法律授與裁量
    權之目的，以區別數罪併罰與單純數罪之不同，兼顧刑罰衡
    平原則（最高法院100年度台抗字第440號裁定意旨參照）。
    具體而言，於併合處罰酌定執行刑，應視行為人所犯數罪犯
    罪類型而定，倘行為人所犯數罪屬相同犯罪類型者（如複數
    竊盜、施用或販賣毒品等），於併合處罰時，其責任非難重
    複程度較高，應酌定較低應執行刑；然行為人所犯數罪雖屬
    相同犯罪類型，但所侵犯者為具有不可替代性、不可回復性
    個人法益（如殺人、妨害性自主），於併合處罰時，其責任
    非難重複程度則較低，自可酌定較高應執行刑；另行為人所
    犯數罪非惟犯罪類型相同，且其行為態樣、手段、動機均相
    似者，於併合處罰時，其責任非難重複程度更高，應酌定更
    低應執行刑；反之，行為人所犯數罪各屬不同犯罪類型者，
    於併合處罰時，其責任非難重複程度甚低，當可酌定較高應
    執行刑。至個別犯罪犯罪情節或對於社會之影響、行為人品
    性、智識、生活狀況或前科情形等，除前述用以判斷各個犯
    罪犯罪類型、法益侵害種類、犯罪行為態樣、手段、動機是
    否相同、相似，以避免責任非難過度重複者外，乃個別犯罪
    量處刑罰時已為斟酌之因素，要非定應執行刑時應再行審酌
    者。
四、經查
　㈠受刑人甲○○所犯如附表所示12罪，均經判決確定在案，且各
    罪犯罪時間均在編號1所示判決確定之前，又其中附表編號1
    至2之罪部分曾經定應執行刑為有期徒刑4月，附表編號3至4
    之罪部分曾經定應執行刑為有期徒刑7月，附表編號5至10之
    罪部分曾經定應執行刑為有期徒刑1年4月，附表編號11、12
    之罪，則分別經宣告有期徒刑7月、有期徒刑3月併科新臺幣
    10,000元等情，有各該判決書及本院被告前案紀錄表附卷可
    稽。又受刑人所犯附表所示各罪中，有得易科罰金之罪（附
    表編號1至10），復有不得易科罰金之罪（附表編號11、12
    ），茲檢察官依受刑人請求向法院聲請合併定應執行刑，有
    臺灣新竹地方檢察署受刑人定執行刑或易科罰金意願回覆表
    在卷可按（見聲字第596號卷第9頁），則原審審酌受刑人所
    犯如附表所示之罪，合於數罪併罰之要件，並定其應執行有
    期徒刑2年10月，固非無見。
　㈡惟查，受刑人所犯如附表所示各罪，除附表編號12所示幫助
    一般洗錢罪外，其餘附表編號1至11所犯為罪質相同之竊盜
    類型犯罪，所侵害為個人財產法益，尚非具不可替代性與不
    可回復性，前後行為時間之間隔，其犯罪態樣、手段、動機
    相似，揆諸上揭說明，應於酌定應執行刑之際，考量合併刑
    罰之責任非難重複性較高等情形，而給予相對較高之折抵優
    惠，俾貫徹罪刑相當原則。本件原裁定定應執行有期徒刑2
    年10月（就內部性界限之刑度總和3年1月而言，計減抵3月
    之刑期），固無逾越內、外部性界限，惟就受刑人所犯各竊
    盜罪行，犯罪之時間近接、頻密，責罰非難之重複性偏高，
    是原裁定之應執行刑，容嫌失重，難謂其內部性界限之理由
    已備且妥。
　㈢原審既已就附表編號1至12之執行刑為實體審酌，則本院自為
    裁定並未損及受刑人之審級利益，依刑事訴訟法第413條後
    段規定得自為裁定。又經本院111年7月4日函詢受刑人表示
    意見，經受刑人回覆另有一件竊盜案件尚未收到簡易判決，
    惟均屬110年期間所犯，請求一併定刑，然如不符規定，則
    依本件附表範圍定刑即可等語，此有本院函文、陳述意見狀
    在卷足查（見本院卷第73頁、第75頁），是本院仍應以原審
    聲請人即檢察官所提出之聲請書及附表編號1至12範圍內之
    案件，依刑法第50條第2項、第51條規定定其應執行刑，至
    如有其他案件合於數罪併罰之要件，乃屬檢察官是否得再就
    該他罪聲請法院裁定更定其應執行刑之問題。爰審酌本件附
    表編號1至12所示各罪之宣告刑總和上限、各刑中最長期之
    外部界限(總和為3年8月)，以及前述曾定執行刑之內部界限
    (總和為3年1月)，兼衡受刑人所犯附表編號12為幫助一般洗
    錢罪，又附表編號1至10、11乃竊盜罪、加重竊盜罪，其侵
    害法益屬性相近、行為態樣、手段、動機、犯罪次數、時間
    間隔接近等一切情狀，及合併刑罰之責任非難效果與重複程
    度較高，與刑罰效應隨時間遞減之情形為整體評價，兼衡責
    罰相當原則、定刑之恤刑目的、刑罰嚇阻犯罪之功能與矯治
    之必要程度，就附表所示各罪所處之刑，定應執行刑如主文
    第2項所示。
　㈣又受刑人所犯如附表編號1至10之罪，原雖得易科罰金，惟因
    與不得易科罰金之附表編號11、12之罪併合處罰結果而不得
    易科罰金時，即無庸為易科罰金之記載。此外，受刑人因犯
    如附表編號12所示之犯行，經原法院以111年度金訴字第17
    號判決判處有期徒刑3月，併科罰金新臺幣10,000元，罰金
    部分諭知易服勞役之折算標準，惟因罰金刑部分，僅有單一
    宣告，自不生定其應執行刑之問題，是本院僅就附表所示有
    期徒刑部分定其應執行刑，併科罰金刑部分，則依原判決執
    行之，附此敘明。
據上論斷，應依刑事訴訟法第413條、第477條第1項，刑法第50
條第2項、第53條、第51條第5款，裁定如主文。
中　　華　　民　　國　　111 　年　　7 　　月　　19　　日
                  刑事第二十庭  審判長法　官  張紹省
　　　　　　　　　　　　　　　　　　　法　官  吳祚丞
　　　　　　　　　　　　　　　　　　　法　官  蕭世昌
以上正本證明與原本無異。
如不服本裁定，應於收受送達後5日內向本院提出抗告狀。
                                      書記官　吳建甫
中　　華　　民　　國　　111 　年　　7 　　月　　19　　日
附表：受刑人甲○○定應執行刑案件一覽表
編      號  1 2 3 罪      名  竊盜 竊盜 竊盜 宣  告  刑  有期徒刑3月 有期徒刑3月 有期徒刑4月 犯 罪 日 期  110.8.27 110.9.6 110.4.23 偵查機關案號  新竹地檢110年度偵字第10589號等 新竹地檢110年度偵字第10589號等 新竹地檢110年度偵緝字第601號等 最後 事實審 法院 新竹地院 新竹地院 新竹地院  案號 110年度竹北簡字 第311號 110年度竹北簡字 第311號 110年度竹簡字 第699號  判決日期 110.11.30 110.11.30 110.11.24 確定 判決 法院 新竹地院 新竹地院 新竹地院  案號 110年度竹北簡字 第311號 110年度竹北簡字 第311號 110年度竹簡字 第699號  判決確定日期 111.1.19 111.1.19 111.2.7 是否為得易科罰金之案件  是 是 是 備       註  新竹地檢111年度執字第437號 (附表編號1-2應執行4月)  新竹地檢111年度 執字第767號 (附表編號3-4應執行7月) 

編      號  4 5 6 罪      名  竊盜 竊盜 竊盜 宣  告  刑  有期徒刑4月 有期徒刑3月 有期徒刑4月 犯 罪 日 期  110.4.26 110.4.12 110.5.16 偵查機關案號  新竹地檢110年度偵緝字第601號等 新竹地檢110年度偵緝字第901號等 新竹地檢110年度偵緝字第901號等 最後 事實審 法院 新竹地院 新竹地院 新竹地院  案號 110年度竹簡字 第699號 111年度金訴字 第17號 111年度金訴字 第17號  判決日期 110.11.24 111.2.8 111.2.8 確定 判決 法院 新竹地院 新竹地院 新竹地院  案號 110年度竹簡字 第699號 111年度金訴字 第17號 111年度金訴字 第17號  判決確定日期 111.2.7 111.3.11 111.3.11 是否為得易科罰金之案件  是 是 是 備       註  新竹地檢111年度 執字第767號 (附表編號3-4應執行7月) 新竹地檢111年度執字第1322號 (附表編號5-10應執行1年4月)  

編      號  7 8 9 罪      名  竊盜 竊盜 竊盜 宣  告  刑  有期徒刑3月 有期徒刑3月 有期徒刑4月 犯 罪 日 期  110.5.16 110.5.20 110.6.5 偵查機關案號  新竹地檢110年度偵緝字第901號等 新竹地檢110年度偵緝字第901號等 新竹地檢110年度偵緝字第901號等 最後 事實審 法院 新竹地院 新竹地院 新竹地院  案號 111年度金訴字 第17號 111年度金訴字 第17號 111年度金訴字 第17號  判決日期 111.2.8 111.2.8 111.2.8 確定 判決 法院 新竹地院 新竹地院 新竹地院  案號 111年度金訴字 第17號 111年度金訴字 第17號 111年度金訴字 第17號  判決確定日期 111.3.11 111.3.11 111.3.11 是否為得易科罰金之案件  是 是 是 備       註  新竹地檢111年度執字第1322號 (附表編號5-10應執行1年4月)   

編      號  10 11 12 罪      名  竊盜 竊盜 洗錢防制法 宣  告  刑  有期徒刑3月 有期徒刑7月 有期徒刑3月 併科新臺幣10,000元 犯 罪 日 期  110.6.29 110.5.30 110.8.12 偵查機關案號  新竹地檢110年度偵緝字第901號等 新竹地檢110年度偵緝字第901號等 新竹地檢110年度偵緝字第901號等 最後 事實審 法院 新竹地院 新竹地院 新竹地院  案號 111年度金訴字 第17號 111年度金訴字 第17號 111年度金訴字 第17號  判決日期 111.2.8 111.2.8 111.2.8 確定 判決 法院 新竹地院 新竹地院 新竹地院  案號 111年度金訴字 第17號 111年度金訴字 第17號 111年度金訴字 第17號  判決確定日期 111.3.11 111.3.11 111.3.11 是否為得易科罰金之案件  是 否 否 備       註  新竹地檢111年度執字第1322號 (附表編號5-10應執行1年4月) 新竹地檢111年度執字第1323號 新竹地檢111年度執字第1324號